臺灣嘉義地方法院刑事判決　　　　　　　 96年度易字第269號
公　訴　人　臺灣嘉義地方法院檢察署檢察官
被　　　告　乙○○
選任辯護人　徐豐益律師
被　　　告　甲○○
上列被告等因傷害等案件，經檢察官提起公訴（95年度偵字第
6891號）， 本院判決如下：
    主  文
乙○○共同以強暴脅迫妨害人行使權利，處有期徒刑伍月，如易
科罰金，以新台幣壹仟元折算壹日；減為有期徒刑貳月又拾伍日
，如易科罰金，以新台幣壹仟元折算壹日。又共同傷害人之身體
，處有期徒刑柒月；減為有期徒刑月又拾伍日，如易科罰金，
以新台幣壹仟元折算壹日。應執行有期徒刑伍月，如易科罰金，
以新台幣壹仟元折算壹日。
甲○○共同以強暴脅迫妨害人行使權利，累犯，處有期徒刑陸月
，如易科罰金，以新台幣壹仟元折算壹日；減為有期徒刑月，
如易科罰金，以新台幣壹仟元折算壹日。又共同傷害人之身體，
累犯，處有期徒刑捌月；減為有期徒刑肆月，如易科罰金，以新
台幣壹仟元折算壹日。應執行有期徒刑陸月，如易科罰金，以新
台幣壹仟元折算壹日。
    事  實
一、甲○○前因殺人未遂案件，經本院以86年度訴字第838 號判
    處有期徒刑5 年4 月，復經臺灣高等法院臺南分院以87年度
    上訴字第525 號駁回上訴，而於民國88年3 月18日判決確定
    ，經送監執行後，於90年9 月21日縮短刑期假釋出監，並付
    保護管束，於93年5 月17日保護管束期滿，其假釋未經撤銷
    ，視為執行完畢。
二、乙○○於95年9 月19日晚上20時30分許，駕駛車牌號碼JW-7
    256 號（起訴書誤載為JW-7526 號）之自用小客車，搭載甲○○等人，沿嘉義縣新港鄉縣○○村行駛，因與丁○○所駕駛之車牌號碼UQ-8086 號自用小客車發生超車糾紛
    ，途經上開路段中洋村129 號前時，乙○○與甲○○竟共同
    基於妨害他人權利行使之犯意，由乙○○以駕駛上開車輛超
    越丁○○所駕駛之車輛後，逐漸迫近丁○○所駕駛車輛之方
    式，強行將丁○○所駕駛之車輛攔停，並以此方式妨害丁○○於道路上自由通行之權利。而乙○○與甲○○將丁○○攔
    停後，竟復共同基於傷害人身體之犯意，分別由甲○○以徒
    手毆打，乙○○則手持自丁○○處所奪取之警棍予以攻擊之
    方式，共同傷害丁○○，致丁○○受有腦震盪、頭皮及頸部
    挫傷、下背挫傷、左眼結膜下出血、次發性青光眼、左眼鈍
    性外傷併眼窩骨折，結膜下出血，視網膜水腫及多處上肢擦
    傷等傷害。嗣經丁○○報警處理後，始為警循線查獲。
三、案經丁○○訴由嘉義縣警察局民雄分局報請臺灣嘉義地方法
    院檢察署檢察官偵查起訴。
    理  由
壹、證據能力部分
一、按被告以外之人於偵查中向檢察官所為之陳述，除顯有不可
    信之情況者外，得為證據，刑事訴訟法第159 條之1 第2 項
    定有明文。查本件告訴人丁○○於偵查中之證述，被告乙○○及其辯護人雖以係屬審判外陳述而爭執其證據能力，惟丁○○於95年10月19日之偵查庭中，係具結後始為證述（見偵
    卷第72頁），且經本院當庭勘驗上開偵訊錄影光碟，確認丁○○之證述內容與筆錄記載大致相符，依供述作成情況，並
    無顯不可信之情形，揆諸前揭規定，告訴人丁○○於偵查中
    之證述自得採為本案之證據。
二、另長庚紀念醫院嘉義分院（下稱長庚醫院）於95年9 月20日
    、95年10月5 日、95年10月9 日出具之丁○○診斷證明書（
    見嘉民警偵字第0950084960號卷第15頁、偵卷第85至86頁）
    ，係從事醫療業務之醫生，於業務上或通常業務過程所製作
    之紀錄文書，且查無「顯有不可信之情況」，依刑事訴訟法
    第159 條之4 第2 款之規定，自得作為證據。
三、復按被告以外之人於審判外之陳述，雖不符刑事訴訟法第
    159 條之1 至第159 條之4 之規定，而經當事人於審判程序
    同意作為證據，法院審酌該言詞陳述或書面陳述作成時之情
    況，認為適當者，亦得為證據。當事人、代理人或辯護人於
    法院調查證據時，知有第159 條第1 項不得為證據之情形，
    而未於言詞辯論終結前聲明異議者，視為有前項之同意，刑
    事訴訟法第159 條之5 定有明文。查本件被告乙○○之辯護
    人於本院準備程序中，對於卷附嘉義縣警察局民雄分局月眉
    派出所偵辦刑案照片及告訴人提出之翻拍路口監視器、案發
    現場暨告訴人受傷損害照片（見嘉民警偵字第0950084941號
    卷第25至36頁、偵卷第75至82頁），認係審判外之文書，無
    證據能力，惟於本院審判庭時，辯護人已表示對此部分之證
    據能力不爭執（見本院卷第174 頁）。另被告2 人、辯護人
    及公訴人，對於本院採為認定事實基礎之其他供述證據，即
    遠傳電信股份有限公司95年10月24日函檢附之0000000000號
    行動電話用戶（即丙○○）資料查詢結果（見偵卷第89至91
    頁）等各項，迄至本件辯論終結前均未就其證據能力聲明異
    議，復經本院於審理時逐一提示予被告等表示意見，本院審
    酌該等供述證據之取得過程並無瑕疵，與本案待證事實間復
    具有相當之關聯性，以之為本案證據並無不當，自得採為本
    件認定事實之基礎。
四、又卷附乙○○行動電話雙向通聯紀錄查詢單（見偵卷第23至
    64頁），係電話公司機房機器之操作紀錄，並非人之陳述，
    非傳聞證據，與本案事實具有自然的關聯性，經查並無不得
    作為證據之限制，自得作為證據，附此敘明。
貳、實體部分
一、訊據被告乙○○、甲○○固均不否認曾於上開時、地與告訴
    人丁○○發生超車糾紛，然乙○○矢口否認有何傷害以及妨
    害他人行使權利之強制犯行，辯稱：當日係丁○○超車後又
    連續踩煞車，並自行停車，伊才跟著停車，沒有將丁○○攔
    停，也未曾毆打丁○○，當日僅曾勸架云云；辯護人亦為被
    告乙○○為相同辯解。甲○○則矢口否認有何強制犯行，辯
    稱：係丁○○自行停車；另就傷害部分，甲○○固坦承曾毆
    打丁○○，惟辯稱當日僅曾徒手打丁○○之背部，未曾毆打
    丁○○之臉部、眼睛等處云云。惟查：
(一)強制部分：
 1、被告乙○○在警詢中，就警員所詢「當時是誰提議要將丁○○的車子攔下」，曾自承「是阿權叫我趕快超、超（超車的
    意思）」（見嘉民警偵字第0950084941號警卷第4 頁）。復
    於偵查中再度陳稱：「我們原本在等紅綠燈，丁○○的車開
    在後面，後來綠燈後，丁○○超越我們的車，甲○○就叫我
    把他攔下來，我就一時糊塗把他攔下來」（見偵卷第7 至8
    頁）。另其在偵查中檢察官聲請羈押案件之本院訊問庭中，
    亦稱係甲○○提議將丁○○攔下（見本院95年度聲羈字第
    256 號卷第7 頁）。此外，被告甲○○於警詢中亦曾坦承「
    我有下車攔阻丁○○之駕駛自小客並毆打丁○○」（見嘉民
    警偵字第0950084960號卷第2 頁）。而雙方因超車衍生紛爭
    之詳細狀況，並經丁○○於偵查中具結證稱：當天雙方係在
    嘉北公路與166 縣道路口停等紅燈，乙○○駕駛之自小客車
    在丁○○駕駛之車輛後面，丁○○通過路口後，乙○○即由
    右側超車，並連續緊急煞車，丁○○再由左側超車繼續行駛
    ，第2 次乙○○又左側超車，因丁○○單獨1 人，想要離開
    現場，就左側超車要駛離，但乙○○又第3 次超車，並將丁○○駕駛之車輛攔阻下來，丁○○就停到路邊（詳見本院卷
    第70頁之勘驗筆錄）等語纂詳。核與嘉北公路與166 縣道口
    路口監視器翻拍照片顯示之畫面呈現丁○○駕駛之自小客車
    在前，乙○○駕駛之自小客車在右後方，且車頭偏右呈欲超
    車狀（見偵院卷第75至76頁），以及甲○○於本院審理中證
    稱當天雙方曾相互超車3 次（見本院卷第136 頁）、證人丙○○於本院審理中證稱當天曾相互超車2 、3 次（見本院卷
    第150 頁）等語相符。堪認事發當晚，雙方確係於停等紅燈
    時發生不快，相互超車數次後，遂由甲○○提議，而由乙○○駕車將丁○○駕駛之車輛攔下。
 2、被告2 人嗣於本院審理中，雖均改稱當日並無人提議攔車或
    停車，是丁○○自己先停車，辯護人並稱：乙○○在偵查中
    雖然有說「一時糊塗攔下來」，但應該不是「攔下來」的意
    思（見本院卷第148 頁）云云。惟被告乙○○迭於警詢、偵
    查及本院訊問庭中陳稱係甲○○提議將丁○○攔停，已如前
    述，其並於本院審理中再度確認警、偵訊中所言均係出於自
    由意志，警察或檢察官並未以強暴、脅迫或其他不正當方法
    訊問（見本院卷第147 頁），且乙○○於本院96年6 月5 日
    準備程序中，尚且陳稱「那天我停車下來之前有聽到有人說
    停車、停車」，被告甲○○亦稱「那天不是我叫乙○○停車
    ，是乙○○的朋友叫他停車的」（見本院卷第22頁）；足認
    被告乙○○所稱「一時糊塗攔下來」，並非口誤，被告2 人
    事後翻異前詞，改稱無人提議攔車或停車，顯係事後卸責之
    詞。參以當日丁○○係獨自1 人駕車，而其在行進間已看到
    被告乙○○所駕駛之車內有很多人（見本院卷第107 頁），
    衡諸常情，丁○○應會考量雙方已因超車而發生不快，自己
    1 人無力對抗對方4 人，而無可能在孤立無援之情況下，仍
    先行停車與被告等理論。是被告2 人辯稱當日係丁○○先停
    車云云，亦顯與常理不合。
 3、辯護人雖為被告乙○○辯稱：丁○○在偵查中曾陳稱當天係
    執行勤務時看到被告形跡可疑而將他們攔停，可見告訴人所
    述係被告將告訴人的車子攔停而妨害自由，並非實在云云（
    見本院卷第53頁）；惟經本院當庭勘驗丁○○95年10月19日
    偵查證述之錄影光碟並逐字比對後，並未見丁○○為該等陳
    述，有勘驗筆錄在卷可稽（見本院卷第69至80頁），則辯護
    人上開所辯顯無實據，而不足採。另被告乙○○雖請求傳喚
    當日駕車搭載之乘客丙○○、蔡忠耿為證，惟蔡忠耿於本院
    審理中證稱：其因為在睡覺，對停車之前的事情都沒有印象
    （見本院卷第166 頁），是其既未親身見聞當時之情況，所
    為證詞即不足為被告有利之認定。另證人丙○○雖於本院審
    理中證稱：當天是丁○○先停車，乙○○才停車，停車前沒
    有人說「停」或是「攔下來」，停車時丁○○之車身在前等
    語；惟查，證人於本院審理中就當日事發經過之關鍵細節，
    均能為明確且有利於被告乙○○等之證述，惟對於案發時間
    卻稱係「距離現在不到半年」（見本院卷第155 頁），並稱
    不記得對方車子的顏色（見本院卷第162 頁），亦即其對於
    顯而易見之點反稱不記得或為錯誤之陳述，顯不合常理；又
    證人丙○○證稱當日事發前「乙○○沒有喝酒，一杯都沒有
    」（見本院卷第158 頁），惟被告乙○○業已自承「因為是
    丙○○及『志強』從台北來找我，我只有敬一杯（酒）」（
    見本院卷第138 頁）；此外，證人丙○○事發當時所使用之
    行動電話號碼為0000000000，業據其自承在卷（見本院卷第
    163 頁），並有遠傳電信股份有限公司95年10月24日函檢附
    之0000000000號行動電話用戶資料查詢結果附卷可稽（見偵
    卷第89至91頁），另由卷附之通聯紀錄可知：事發當晚9 時
    許以後，證人丙○○持用之0000000000號行動電話，與被告
    乙○○持用之0000000000號行動電話，有多達5 次之通話紀
    錄（見偵卷第44至45頁），惟證人丙○○卻稱其當晚9 時許
    離開後即未再與乙○○通電話（見本院卷第163 頁）；綜上
    足認證人丙○○所述多與客觀事證不符，參以其自承與乙○○認識十幾年（見本院卷第161 頁），其所言顯係迴護被告
    乙○○之詞，尚難憑採。至於被告2 人立於證人地位所為證
    述，因被告2 人係經起訴共犯本件強制罪，利害與共，則其
    等證稱當日並未攔停丁○○駕駛之車輛等部分之證述，亦難
    期客觀公正，而不足採。
(二)傷害部分：
 1、被告乙○○、甲○○曾於上開時地分別以徒手及持警棍之方
    式毆打丁○○等情，業據告訴人丁○○迭於偵查及本院審理
    中具結證稱：甲○○先以拳頭揍丁○○左眼頭部，再掐脖子
    ，繼由乙○○持警棍打丁○○之後腦杓及背部（見本院卷第
    71至72頁之勘驗筆錄、第108 頁之審判筆錄）等語纂詳。其
    所述情節核與長庚醫院95年9 月20日及同年10月5 日出具之
    診斷證明書載明丁○○傷勢包括「腦震盪、頭皮及頸部挫傷
    、下背挫傷、左眼結膜下出血、次發性青光眼及視網膜水腫
    、左眼框骨折、多處上肢擦傷」（見嘉民警偵字第09500849
    60號卷第15頁、偵卷第85頁）相符，且有丁○○受傷部位照
    片6 張在卷可佐（見嘉民警偵字第0950084941號卷第30至32
    頁）。此外，被告乙○○於偵查中亦曾陳稱「後來甲○○就
    從我手上把警棍搶走，然後去毆打被害人」（見偵卷第8 頁
    ），亦即其亦坦承丁○○曾遭受警棍毆打，惟將行為人諉稱
    為被告甲○○。綜上，被告2 人此部分之犯行，亦堪信為真
    實。
 2、被告甲○○雖辯稱未曾毆打丁○○之眼部或以手勒丁○○之
    脖子，僅曾由背後徒手毆打丁○○之背部。然依證人丙○○
    所述，當天甲○○與丁○○曾「面對面扭打」（見本院卷第
    158 頁）。另依上開診斷書之記載，丁○○確受有「頭皮及
    頸部挫傷」、「左眼結膜下出血，次發性青光眼及視網膜水
    腫」、「左眼框挫傷」之傷害（見嘉民警偵字第0950084960
    號卷第15頁、偵卷第85頁）。甲○○雖稱事發當日為95年9
    月19日，診斷證明書之日期卻為95年9 月20日，顯有不實，
    惟上開95年9 月20日之診斷證明書醫囑欄業已載明「病患於
    95年9 月19日21時，因上述病因于本院急診求診，目前仍留
    院觀察及治療中」，足認告訴人丁○○係於衝突結束後即前
    往長庚醫院就診。且告訴人係擔任警察一職，視力正常與否
    對其工作應屬影響至鉅，參以告訴人因本件事故受傷，經診
    療後，95年10月9 日至長庚醫院門診時，經診斷仍有「左眼
    鈍性外傷併眼窩骨折，結膜下出血，視網膜水腫」之情況，
    受傷之左眼經矯正後視力為0.6 ，較右眼之0.9 差（見偵卷
    第86頁之診斷證明書），堪認其眼部所受傷害非輕，衡諸常
    情，其應無為誣指被告2 人，而自行傷害眼部、虛捏傷勢之
    可能。
 3、被告乙○○雖坦承其當日曾撿拾警棍，但辯稱把警棍撿起來
    是為了還給丁○○，因為丁○○已經跑到對面工廠那邊，所
    以把警棍丟給丁○○（見本院卷第141 頁），並稱其當日下
    車是要去勸甲○○不要打架，要把丁○○與甲○○拉開，其
    並曾拉甲○○腰部（見本院卷第140 頁）云云。惟依甲○○
    之證述，其並沒有聽到乙○○說「不要打了」，乙○○也沒
    有將其拉開（見本院卷第126 頁）；且衡諸常情，乙○○既
    已目睹甲○○與丁○○發生肢體衝突，而欲下車勸架並將2
    人隔開，自應阻隔一切2 人可用以作為武器而互相攻擊之物
    ，豈有可能如其所述，在撿起警棍後，復將警棍丟還給丁○○？是被告乙○○所辯顯與常理不合，而無足採。此外，警
    方事後至案發現場即嘉義縣新港鄉中洋村129 號前採證時，
    曾發現1 只掉落於現場之蠔式金色手錶，後經乙○○確認為
    其所有而領回，有物品保管單1 紙在卷可稽（見嘉民警偵字
    第0950084941號卷第23頁），乙○○並於警詢中陳稱「是我
    的，被打落掉下」（見同上卷第6 頁），益證其當日確曾參
    與鬥毆，而非如其所述僅係下車勸架。
 4、另證人蔡忠耿於本院審理中證稱：其因為在睡覺，下車時被
    告等已經吵完、打完（見本院卷第167 至168 頁）。證人丙○○關於乙○○部分之證述，則多係迴護之詞，已如前述，
    是其證稱沒有看到乙○○打丁○○云云，尚難憑採。
 5、辯護人雖另稱告訴人丁○○之證詞前後矛盾，被告乙○○並
    無告訴人所指傷害犯行。惟丁○○就上述當日遭受被告2 人
    毆打之主要情節，自偵查至本院審理中之證述始終一致，且
    有診斷證明書、照片等物證可佐，業如前述。衡以當日事發
    突然，實難期告訴人對於衝突前後之細節均能詳為記憶，是
    縱告訴人就相關細節之陳述前後稍有不一，亦不得以此遽認
    其證詞不足採。
(三)綜上所述，本件事證明確，被告2 人強制及傷害之犯行，均
    堪認定，應予依法論科。
二、論罪科刑：
(一)按刑法第304 條第1 項所稱強暴者，乃以實力不法加諸他人
    之謂，惟不以直接施諸於他人為必要，即間接施之於物體而
    影響於他人者亦屬之（最高法院86年度台非字第122號判決
    意旨參照）。故被告2 人數度超車、煞車後，復迫近告訴人
    駕駛之車輛，雖非對告訴人之身體直接施加強暴脅迫，但衡
    情已足以使告訴人心生畏懼而不敢繼續行駛，自已達妨害人
    行使權利程度。是核被告2 人所為，均係犯刑法第304 條第
    1 項之強制罪，以及同法第277 條第1 項之傷害罪。被告2
    人就所犯強制罪、傷害罪，均有犯意聯絡及行為分擔，各均
    為共同正犯。又被告2 人所犯上開2 罪，均犯意各別、行為
    互殊，均應予以分論併罰。另被告甲○○前因殺人未遂案件
    ，經判處有期徒刑5 年4 月確定，於93年5 月17日假釋期滿
    ，未經撤銷，視為執行完畢，業如前述，並有其臺灣高等法
    院被告前案紀錄表1 紙在卷可佐，其於受徒刑之執行完畢後
    ，5 年以內故意再犯本件有期徒刑以上之2 罪，均為累犯，
    各應依刑法第47條第1 項加重其刑。
(二)爰依被告2 人之供述（見本院卷第182 頁）及其等之前案紀
    錄表，審酌：被告乙○○國小畢業之智識程度，有賭博之前
    案紀錄，與太太共同生活，目前自己開寺廟之生活狀況；被
    告甲○○國中畢業之智識程度，有搶奪、殺人未遂之前案紀
    錄，雙眼因視網膜剝離等症狀，目前矯正後視力仍不佳（見
    本院卷第28頁之財團法人嘉義基督教醫院診斷證明書），與
    太太一起生活，目前無業之生活狀況；以及被告2 人僅因行
    車紛爭，即任意對他人為超車後煞車、攔停等行為，危害行
    車安全，且毆打告訴人，致其受有視力衰退等傷害，行徑惡
    劣，且被告乙○○犯後猶矢口否認犯行、甲○○僅坦承部分
    犯行，均未見悔意，且未賠償告訴人所受損害等一切情狀，
    並參酌公訴人之求刑，就被告2 人所犯各罪分別量處如主文
    所示之刑，並就其等因犯強制罪所處之刑部分，均諭知易科
    罰金之折算標準，以資懲儆。
(三)按犯罪在96年4月24日以前者，除本條例另有規定外，有期
    徒刑減其刑二分之一。依本條例應減刑之罪，未經判決確定
    者，於裁判時，減其宣告刑。中華民國九十六年罪犯減刑條
    例第2 條第1 項、第7 條第1 項分別定有明文。經查，本件
    被告2 人係於95年9 月19日犯本件強制罪以及傷害罪，其犯
    罪時間均在96年4 月24日以前，復無不得減刑之例外情形，
    爰依上開減刑條例之規定，就被告2 人所犯各罪均減其宣告
    刑如主文所示，並諭知減刑後易科罰金之折算標準，暨定其
    應執行之刑。
(四)未扣案之警棍1 支，雖為被告2 人持以供本件犯罪所用之物
    ，但非被告所有，爰不予宣告沒收，附此敘明。
據上論斷，應依刑事訴訟法第299 條第1 項前段，刑法第28條、
第304 條第1 項、第277 條第1 項、第47條第1 項、第41條第1
項前段、第51條第5 款，中華民國九十六年罪犯減刑條例第2 條
第1 項第3 款、第7 條、第9 條，判決如主文。
本案經檢察官江金星到庭執行職務。
中　　華　　民　　國  　96  　年　    10　　月　  31  日
                  刑事第三庭  審判長法　官　陳 仁 智
                                    法　官　鄭 雅 文
                  　　　　　　　    法　官　陳 蒨 儀
上列正本證明與原本無異。
如不服本判決，應於判決送達後十日內向本院提出上訴狀，上訴
書狀依法應敘述具體理由，如未敘述具體理由者，應於上訴期間
屆滿後二十日內補提理由書於本院（均應附繕本）。告訴人或被
害人如對於本判決不服者，應具備理由請求檢察官上訴，其上訴
期間之計算係以檢察官收受判決正本之日期為準。
中　　華　　民　　國　　96　　年　　11　　月　　1 　　日
                                    書記官  楊 國 色
附錄本判決論罪法條：
中華民國刑法第304條第1項
以強暴、脅迫使人行無義務之事或妨害人行使權利者，處3年以
下有期徒刑、拘役或3百元以下罰金。
中華民國刑法第277條第1項
傷害人之身體或健康者，處3年以下有期徒刑、拘役或1千元以下
罰金。
